【裁判字號】    99,訴,1876
【裁判日期】    990824
【裁判案由】    毒品危害防制條例
【裁判全文】
臺灣臺中地方法院刑事判決              99年度訴字第1876號
公  訴  人  臺灣臺中地方法院檢察署檢察官
被      告  乙○○
上列被告因施用毒品案件，經檢察官提起公訴(99年度毒偵字第1
855號)，被告於本院準備程序進行中就被訴事實為有罪之陳述，
經本院合議庭裁定由受命法官獨任進行簡式審判程序，判決如下
：
    主  文
乙○○施用第一級毒品，累犯，處有期徒刑玖月；又施用第二級
毒品，累犯，處有期徒刑肆月。應執行有期徒刑壹年。
    犯罪事實及理由
一、犯罪事實：
(一)乙○○前於民國90年間因施用毒品案件，經本院裁定送觀察
    、勒戒後，認無繼續施用毒品之傾向，於90年3月15日執行
    完畢釋放，並經臺灣臺中地方法院檢察署檢察官以90年度毒
    偵字第41號為不起訴處分確定；又於94年間因轉讓毒品、施
    用毒品、詐欺等案件，分別經本院以94年度易字第1683號判
    處有期徒刑5月、8月、8月，應執行有期徒刑1年6月確定，
    及以95年度易字第295號判處有期徒刑3月確定，上開數罪經
    合併定應執行有期徒刑1年9月確定，嗣經減刑為應執行有期
    徒刑10月又15日確定；再於95年間因施用毒品案件，經本院
    以95年度訴字第803號判處有期徒刑10月、7月，應執行有期
    徒刑1年4月確定，嗣經減刑為應執行有期徒刑8月確定，接
    續執行，於96年7月17日易科罰金執行完畢。仍無法戒除毒
    癮，復分別基於施用第一級毒品海洛因及第二級毒品甲基安
    非他命之犯意，於99年2月28日下午4時27分為警採尿回溯前
    48小時內某時，在其位於臺中市西屯區龍洋巷2號住處，以
    將海洛因摻入香菸內點燃吸食煙霧之方式，施用第一級毒品
    海洛因1次；又以將甲基安非他命置於玻璃球吸食器(未扣案
    )內，點火燒烤產生煙霧以吸食氣體之方式，施用第二級毒
    品甲基安非他命1次。嗣於99年2月28日下午4時27分因另案
    接受警員調查時，為警員發現其手臂上有針筒注射痕跡，經
    徵得其同意採集其尿液送驗，檢驗結果呈現嗎啡 (海洛因進
    入人體水解後之反應)及甲基安非他命陽性反應，始查悉上
    情。
(二)案經臺中市警察局第四分局報請臺灣臺中地方法院檢察署檢
    察官偵查起訴。
二、理由：
(一)本案被告乙○○所犯係死刑、無期徒刑、最輕本刑為3年以
    上有期徒刑以外之罪，被告於準備程序中就被訴事實為有罪
    之陳述，經告知簡式審判程序之旨，並聽取公訴人及被告之
    意見後，本院合議庭認為適宜而依刑事訴訟法第273條之1第
    1項規定，裁定由受命法官獨任進行簡式審判程序，且依同
    法第273條之2、第159條第2項之規定，不適用傳聞法則有關
    限制證據能力之相關規定，合先敘明。
(二)據以論罪之證據名稱：
    1.被告乙○○於本院審理時之自白。
    2.臺中市警察局第四分局委託鑑驗尿液代號與真實姓名對照
      表、採集尿液鑑定同意書、中山醫學大學附設醫院檢驗科
      藥物檢測中心尿液檢驗報告各1紙。
    3.臺灣臺中地方法院檢察署刑案資料查註紀錄表、臺灣高等
      法院被告前案紀錄表各1份。
    4.綜上各節相互佐證，被告自白核與事實相符，應堪採信，
      本案事證明確，被告犯行堪以認定，應予依法論科。
(三)論罪與量刑：
    1.按施用第一、二級毒品為犯罪行為，毒品危害防制條例第
      10條定有處罰明文。故施用第一、二級毒品者，依前揭規
      定本應科以刑罰。惟基於刑事政策，對合於一定條件之施
      用者，則依同條例第20條、第23條之規定，施以觀察、勒
      戒及強制戒治之保安處分。又毒品危害防制條例於92年7
      月9日修正公布，自93年1月9日施行，其中第20條、第23
      條將施用毒品之刑事處遇程序，區分為「初犯」及「五年
      內再犯」、「五年後再犯」。依其立法理由之說明：「初
      犯」，經觀察、勒戒或強制戒治後，應為不起訴處分或不
      付審理之裁定；經觀察、勒戒或強制戒治執行完畢釋放後
      ，「五年內再犯」者，因其再犯率甚高，原實施之觀察、
      勒戒及強制戒治既已無法收其實效，爰依法追訴或裁定交
      付審理。至於經觀察、勒戒或強制戒治執行完畢釋放後，
      「五年後再犯」者，前所實施之觀察、勒戒或強制戒治已
      足以遮斷其施用毒品之毒癮，為期自新及協助其斷除毒癮
      ，仍適用「初犯」規定，先經觀察、勒戒或強制戒治之程
      序。從而依修正後之規定，僅限於「初犯」及「五年後再
      犯」2種情形，始應先經觀察、勒戒或強制戒治程序。倘
      被告於五年內已再犯，經依法追訴處罰，縱其第3次(或第
      3次以上)再度施用毒品之時間，在初犯經觀察、勒戒或強
      制戒治執行完畢釋放五年以後，已不合於「五年後再犯」
      之規定，且因已於「五年內再犯」，顯見其再犯率甚高，
      原實施觀察、勒戒或強制戒治，已無法收其實效，即應依
      該條例第10條處罰(最高法院97年度第5次刑事庭會議決議
      參照)。被告乙○○前因施用毒品案件，於90年3月15日觀
      察、勒戒執行完畢釋放，已如前述，本次公訴人起訴被告
      施用毒品之犯行係於99年2月28日下午4時27分為警採尿回
      溯前48小時內某時，雖距離前述觀察勒戒執行完畢釋放日
      已逾5年，然被告於前述觀察勒戒執行完畢釋放日後5年內
      即曾因再犯施用毒品案件，先後經本院以94年度易字第16
      83號、95年度訴字第803號、98年度訴字第3586號判決分
      別判處罪刑確定，揆諸前開說明，公訴人就被告本案施用
      毒品之犯行提起公訴，核無違誤，自應由本院依法判決。
    2.按海洛因為毒品危害防制條例第2條第2項第1款所明定之
      第一級毒品，甲基安非他命為毒品危害防制條例第2條第
      項第2款所明定之第二級毒品。核被告乙○○所為，係犯
      毒品危害防制條例第10條第1項之施用第一級毒品罪，及
      同條第2項之施用第二級毒品罪。被告為供己施用而於施
      用前持有第一級毒品、第二級毒品之低度行為，分別為其
      施用之高度行為所吸收，均不另論罪。被告所犯施用第一
      級毒品罪與施用第二級毒品罪2罪間，其犯意各別，行為
      互殊，應予分論併罰。
    3.被告有如犯罪事實欄所載論罪科刑執行情形，有卷附臺灣
      高等法院被告前案紀錄表1份可按，其受有期徒刑執行完
      畢後5年以內再故意犯本案法定刑為有期徒刑之罪，均為
      累犯，應依刑法第47條第1項規定加重其刑。
    4.爰審酌被告前經觀察、勒戒之執行，仍未能戒斷其施用毒
      品之惡習，猶因施用海洛因、甲基安非他命再犯本案，無
      視於毒品對於自身健康之戕害及國家對於杜絕毒品犯罪之
      禁令，顯未衷心悛悔，漠視法令之禁制，惟兼衡酌其施用
      海洛因、甲基安非他命所生危害實以自戕健康為主，於他
      人尚無明顯重大危害，及犯後終能供認無隱，態度尚佳等
      一切情狀，分別量處如主文所示之刑，並定其應執行之刑
      。
三、應適用之法條：
    依刑事訴訟法第273條之1第1項、第299條第1項前段、第310
    條之2、第454條，毒品危害防制條例第10條第1項、第2項，
    刑法第11條前段、第47條第1項、第51條第5款，判決如主文
    。
本案經檢察官甲○○到庭執行職務。
中    華    民    國    99    年    8     月    24    日
                  刑事第十七庭    法  官  簡芳潔
以上正本證明與原本無異。
如不服本判決應於收受送達後10日內向本院提出上訴書狀，並應
敘述具體理由；其未敘述上訴理由者，應於上訴期間屆滿後20日
內向本院補提理由書（均須按他造當事人之人數附繕本）「切勿
逕送上級法院」。
                                  書記官  余怜儀
中    華    民    國    99    年    8     月    24    日
附錄論罪科刑法條全文：
毒品危害防制條例第10條
施用第一級毒品者，處6月以上5年以下有期徒刑。
施用第二級毒品者，處3年以下有期徒刑。

司法院資訊處製作；財團法人民間司法改革基金會備份。
